臺灣高等法院臺中分院刑事判決
111年度上訴字第184號
上  訴  人  臺灣彰化地方檢察署檢察官 
被      告  詹智文



上列上訴人因被告誣告等案件，不服臺灣彰化地方法院110年度
訴緝字第32號中華民國110年11月30日第一審判決（起訴案號：
臺灣彰化地方檢察署109年度偵字第6452、12381、12382號），
提起上訴，本院判決如下：
    主  文
原判決關於傷害罪之科刑部分撤銷。
詹智文共同犯傷害罪，累犯，處有期徒刑柒月。
其他上訴駁回。
　　事實及理由
壹、審判範圍：
　　按民國110年6月16日公布、同年月18日施行之刑事訴訟法第
    348條規定：「上訴得對於判決之一部為之（第1項）。對於
    判決之一部上訴者，其有關係之部分，視為亦已上訴。但有
    關係之部分為無罪、免訴或不受理者，不在此限（第2項）
    。上訴得明示僅就判決之刑、沒收或保安處分一部為之（第
    3項）。」本案係於111年1月17日上訴繫屬於本院，有本院
    收案戳章可憑（見本院卷第3頁），是本案上訴之效力及其
    範圍，應依現行刑事訴訟法第348條規定判斷。而上訴人即
    檢察官於上訴書及本院審理時均明示僅對原判決量刑部分上
    訴(見本院卷第9至10、126頁），是依刑事訴訟法第348條第
    3項規定及修法理由，本院審理範圍僅限於原判決量刑部分
    。
貳、本案據以審查量刑妥適與否之原審所認定之犯罪事實及所犯
    法條、罪名：
一、犯罪事實：
 ㈠緣賴穩凱（所涉傷害、聚眾施強暴脅迫部分，業經檢察官另為
   不起訴處分確定）因聽聞他人述及陳佳堡曾阻礙彰化縣員林
   市公所辦理其申請之紓困貸款，乃於民國109年6月4日晚上邀
   同黃崇派、詹智文等人前往陳佳堡位於彰化縣○○市○○巷00號
   香妃小吃部欲找陳佳堡理論，於同日22時30分許抵達香妃小
   吃部前下車，見陳佳堡在該小吃部門口，賴穩凱即持行動電
   話內訊息給陳佳堡觀看，並質問為何妨礙其等向彰化縣員林
   市公所申請之紓困貸款，雙方因而發生爭執。詎黃崇派（業
   經原審以109年度訴字第1163號判決在案）、詹智文竟僅因不
   滿陳佳堡之態度，即萌生共同傷害陳佳堡之犯意聯絡，由黃
   崇派持電擊棒（未扣案）電擊並毆打陳佳堡，詹智文則手持
   木棍（未扣案）猛力毆打陳佳堡，致陳佳堡受有頭部鈍傷、
   左背與下背挫傷、左側尺骨骨折、雙側手部擦傷、右側無名
   指指骨骨折等傷害。
 ㈡詹智文明知其於前揭㈠之時、地，持木棍毆打陳佳堡時，陳佳
   堡只有往香妃小吃部內閃躲，而無任何機會還手或推擠詹智
   文的動作，詹智文係因用力過猛不慎弄傷自己右手第5指。詎
   詹智文於109年6月5日2時20分許起至2時51分許止，在彰化縣
   警察局員林分局莒光派出所接受詢問時，竟基於意圖使陳佳
   堡受刑事追訴之犯意，向製作詢問筆錄之警員誣指：我們覺
   得陳佳堡拉攏同業的生意很不恰當，並說要找我朋友小凱麻
   煩，態度又讓人覺得在挑釁，我才會去車上拿棍子下來修理
   他，我毆打他的手跟腳，他也有還手，他推我去撞鐵門，造
   成我右手小拇指割到鐵門流血，我要對陳佳堡提出傷害告訴
   等語，致彰化縣警察局員林分局將陳佳堡列為傷害罪嫌犯並
   移送臺灣彰化地方檢察署後，臺灣彰化地方檢察署將陳佳堡
   列為傷害案犯罪嫌疑人並偵查是否涉有所指訴之傷害罪嫌。
   嗣於109年7月23日14時24分許，詹智文在臺灣彰化地方檢察
   署第八偵查庭接受檢察官訊問時，復承前誣告犯意，接續向
   檢察官誣指：（「問：有無要對陳佳堡提告傷害？」答：有
   。我打他的時候，他有還手，我手在拉扯時，割到旁邊的鐵
   門。）、（「問：從監視器翻拍畫面中，看不出陳佳堡有對
   你還手？」答：在門裡面陳佳堡有跟我拉扯，我手割到鐵門
   。）、（「問：就監視器翻拍畫面顯示，都是你持木棒一直
   攻擊陳佳堡，陳佳堡退後至包廂內，意見？」答：在鐵門後
   面，陳佳堡有拉扯我。）、（「問：你的傷是否你自己不慎
   撞到鐵門所致？」答：我當天有喝酒，但我記得不是我自己
   撞到的。）等語。
二、所犯法條及罪名：
  　核被告詹智文(下稱被告)就犯罪事實欄一㈠部分，係犯刑法
    第277條第1項之傷害罪；就犯罪事實欄一㈡部分，係犯刑法
    第169條第1項之誣告罪。被告與黃崇派就上開傷害罪部分，
    有犯意聯絡及行為分擔，應論以共同正犯。被告所犯上開2
    罪，犯意各別，行為互殊，應予分論併罰。
參、檢察官上訴意旨略以：告訴人陳佳堡遭被告以木棍猛力毆打
    ，毆打時間並非短暫，告訴人遭毆打後只能往香妃小吃部內
    閃躲，被告並未停手反加以追擊，使告訴人受有頭部鈍傷、
    左背與下背挫傷、左側尺骨骨折、雙側手部擦傷、右側無名
    指指骨骨折等傷害，可見被告下手非輕，告訴人傷勢治癒情
    形亦極為緩慢，影響生活作息，原審量刑應屬過輕。又誣告
    告訴人，原審僅判有期徒刑4月，量刑亦屬過輕。
肆、刑之加重、減輕部分：　　
一、被告前①因恐嚇取財案件，經原審以105年度易字第264號判
    決判處有期徒刑4月確定；②因施用毒品案件，經原審以105
    年度簡字第232號判決判處有期徒刑4月確定；③因傷害案件
    ，經原審以105年度簡字第2245號判決判處有期徒刑3月確定
    。上開①②案，嗣經原審以105年度聲字第1898號裁定應執行
    有期徒刑7月確定，並與上開③案接續執行，於106年12月6日
    執行完畢等情，已據檢察官依臺灣高等法院被告前案紀錄表
    指明其所在，被告於原審及本院亦表示無意見，是被告於上
    開有期徒刑之執行完畢後，5年內故意再犯本案有期徒刑以
    上之罪，依刑法第47條第1項之規定，為累犯。又檢察官於
    本案辯論（含科刑）時，亦已說明被告於上開前案刑期執行
    完畢，又多次遭刑罰仍未予改進，再犯本案犯行，顯見其對
    刑罰反應力顯然薄弱。揆諸司法院釋字第775號解釋意旨應
    認被告本案犯行，倘加重其最低法定本刑，尚無罪刑不相當
    之情形，均應依刑法第47條第1項規定，加重其刑。
二、犯第168條至第171條之罪，於所虛偽陳述或所誣告之案件，
    裁判或懲戒處分確定前自白者，減輕或免除其刑，刑法第17
    2條定有明文。而該條所稱「裁判確定前」，除指經檢察官
    起訴而尚未經裁判確定者外，並包括「案件未經檢察官起訴
    繫屬於法院而終結之情形」，例如經檢察官處分不起訴、緩
    起訴或行政簽結等情形（最高法院105年度台上字第2450號
    判決意旨參照）。本件被告誣告陳佳堡之傷害案件，因被告
    於偵查中撤回傷害告訴，業經臺灣彰化地方檢察署於109年1
    1月9日以109年度偵字第6452號、第7020號為不起訴處分確
    定在案，且被告並於109年10月22日偵查中自白本案誣告犯
    行（見偵字第7020號卷第230頁），是就犯罪事實欄一㈡部分
    ，其於偵查中即自白本案誣告犯行，核與刑法第172條規定
    相符，爰依法減輕其刑，並與上開累犯事由，先加後減之。
伍、撤銷改判部分：
一、原審就上揭被告犯傷害罪部分予以科刑，固非無見。惟本件
    告訴人因遭被告及黃崇派以如犯罪事實一㈠所示之方式毆打
    ，受有上揭傷害，且因此住院檢查、手術及治療共4天，術
    後需休養復健約3個月，嗣後復於出院後分別於109年6月6日
    、9日、18日，同年10月12日、19日、29日及11月5日持續追
    蹤治療或手術等情，有彰化基督教醫療財團法人員林基督教
    醫院診斷書在卷可憑（見偵字第6452號卷第197頁，原審訴
    字第1163號卷第95頁）；且被告於偵查中亦自承其下手太重
    、太狠等語（見偵字第7020號卷第229頁）。可見被告下手
    非輕，造成告訴人傷勢亦重且其治癒情形亦緩慢，顯然影響
    其生活作息，檢察官上訴據此主張原審此部分之量刑過輕，
    為有理由，應由本院將此部分予以撤銷改判。
二、爰以行為人之責任為基礎，審酌被告除上揭構成累犯之前科
    不重複評價外，另有施用毒品、妨害自由及傷害等前科，素
    行非佳，猶不知悔改，不思以理性態度解決問題，而訴諸暴
    力，恣意傷害告訴人之身體，下手非輕致告訴人受有上開傷
    勢、傷勢非輕、治癒情形亦緩慢，顯然影響告訴人之生活作
    息，自不宜輕縱；惟併考量念及其犯罪後坦承犯行，其自述
    教育程度為高職肄業，入監前在廢棄物處理工廠上班，家庭
    狀況為未婚，沒有人需其扶養（見原審訴緝卷第95頁)，以
    及其犯罪之動機、目的、手段、所生損害及告訴人對本案之
    意見等一切情狀，量處如主文第2項所示之刑。
陸、上訴駁回部分：
一、原審關於被告犯誣告罪予以科刑部分，以行為人之責任為基
    礎，審酌被告除上揭構成累犯之前科不重複審酌外，另有施
    用毒品、妨害自由及傷害等前科，素行非佳，猶不知悔改，
    虛構上開傷害之事實，誣指告訴人犯罪，妨害國家司法之適
    正行使、耗費司法資源，且使告訴人陷於刑事追訴之風險，
    而有遭受不當追訴、審判之虞，實有不當；惟念及其犯罪後
    坦承犯行，暨考量其自述教育程度為高職肄業，入監前在廢
    棄物處理工廠上班，家庭狀況為未婚，沒有人需其扶養，以
    及其犯罪之動機、目的、手段、所生損害及告訴人對本案之
    意見等一切情狀，量處如原審主文所示之刑。經核其此部分
    之量刑尚稱妥適。
二、檢察官上訴意旨雖以此部分量刑亦屬過輕等語。惟原審關於
    此部分之量刑，已詳予審酌刑法第57條各款，而為綜合考量
    ，既未逾越法律所規定之範圍，亦無濫用權限之情形，更無
    違反比例、平等原則之情形，尚難遽謂原判決就此部分之量
    刑有何不當。從而，檢察官此部分之上訴為無理由，應予駁
    回。
據上論結，應依刑事訴訟法第368條、第369條第1項前段、第364
條、第299條第1項前段，判決如主文。　　　　
本案經檢察官朱健福提起公訴，檢察官陳靚蓉提起上訴，檢察官
謝名冠到庭執行職務。
中　　華　　民　　國　　111 　年　　7 　　月　　27　　日
        　　刑事第二庭  審判長法　官  何　志　通
　　　　　　　　　　　　　    法　官  許  月  馨
　　　　　　　　　　　　　    法  官  吳　進  發　　　　
以上正本證明與原本無異。     
如不服本判決應於收受送達後二十日內向本院提出上訴書狀，其
未敘述上訴之理由者，並得於提起上訴後二十日內向本院補提理
由書（均須按他造當事人之人數附繕本）「切勿逕送上級法院」
。因疫情而遲誤不變期間，得向法院聲請回復原狀。         
　　　　　　　　　　　　 　　 書記官  洪  宛  渝 
　　　　　　　　　　　　　　　　
中　　華　　民　　國　　111 　年　　7 　　月　　27　　日